臺灣橋頭地方法院刑事判決　　　　　　　108年度訴字第424號
公　訴　人　臺灣橋頭地方檢察署檢察官
被　　　告　傅偉嘉



選任辯護人　呂昀叡律師
被　　　告　陳威廷


選任辯護人　林泰良律師
上列被告因毒品危害防制條例案件，經檢察官提起公訴（108年
度少連偵字第60號、108年度偵字第11422號），本院判決如下：
    主  文
丙○○共同犯販賣第三級毒品罪，累犯，處有期徒刑壹年拾月。
扣案如附表編號1 所示之物沒收；未扣案之犯罪所得新臺幣陸仟
貳佰伍拾元沒收，於全部或一部不能沒收或不宜執行沒收時，追
徵其價額。
甲○○共同犯販賣第三級毒品罪，處有期徒刑參年玖月。未扣案
之不詳門號iPhone行動電話壹支（含SIM 卡壹張）及犯罪所得新
臺幣陸仟貳佰伍拾元均沒收，於全部或一部不能沒收或不宜執行
沒收時，追徵其價額。
    事  實
一、丙○○、甲○○均明知硝甲西泮（Nimetazepam，俗稱「紅
    豆」)、4-甲基甲基卡西酮（4-Methylmethcathinone，俗稱
    「喵喵」）皆係毒品危害防制條例所定列管之第三級毒品；
    亦明知硝西泮（Nitrazepam，俗稱「耐妥眠」）係毒品危害
    防制條例所定列管之第四級毒品，依法皆不得販賣之，竟意
    圖營利，共同基於販賣第三級毒品及第四級毒品之犯意聯絡
    ，於民國108年6月16日19時14分許，先由丙○○以附表編號
    1所示之iPhone行動電話內之通訊軟體「微信」為聯繫工具
    ，與少年丁○○（91年7月生，姓名年籍詳卷）議定買賣毒
    品咖啡包後，再推由甲○○以不詳門號之iPhone行動電話，
    透過暱稱「小和尚」之微信帳號，直接與少年丁○○約定交
    貨取款地點後，甲○○於同日21時15分許，在高雄市左營崇
    德路及文強路口OK便利超商前，交付混有第三級毒品硝甲西
    泮、4-甲基甲基卡西酮及第四級毒品硝西泮成分之毒品咖啡
    包50包（所含第三、四級毒品純質淨重未逾20公克）予少年
    丁○○，並收取新臺幣（下同）1萬2500元，而共同販賣毒
    品咖啡包予少年丁○○。嗣於同日23時5分許，警方在高雄
    市○○區○○○路00○0號「鳥巢旅館」第603號房內，查獲
    少年丁○○，並當場扣得前開毒品咖啡包中之35包，並依少
    年丁○○供述，得悉毒品來源為丙○○與微信帳號暱稱「小
    和尚」之人，乃於同年8月29日持本院核發之搜索票至丙○○位於高雄市○○區○○路00巷00○00號居處執行搜索，並
    扣得附表所示之物，復依丙○○供出查悉微信號暱稱「小和
    尚」之人即甲○○，因而查悉上情。
二、案經高雄市政府警察局左營分局報告臺灣橋頭地方檢察署檢
    察官偵查起訴。
    理  由
壹、證據能力
一、共同被告丙○○於警詢時所為供述證據部分：
    共同被告丙○○於警詢之陳述，經被告甲○○及其辯護人以
    該證述屬被告以外之人於審判外之陳述，而爭執其證據能力
    ，而共同被告丙○○於本院審理時已到庭作證，其於警詢之
    證述，並不符合刑事訴訟法第159條之2、第159條之3或其他
    傳聞證據有證據能力之例外規定，應無證據能力，本院未引
    用作為本案之證據。
二、證人即少年丁○○於警詢時所為供述證據部分：
㈠、按被告以外之人於檢察事務官、司法警察官或司法警察調查
    中所為之陳述，與審判中不符時，或被告以外之人於審判中
    所在不明而無法傳喚或傳喚不到者，其於檢察事務官、司法
    警察官或司法警察調查中所為之陳述，經證明具有（較）可
    信之特別情況，且為證明犯罪事實之存否所必要者，得為證
    據，刑事訴訟法第159條之2、第159條之3第3款分有明文，
    而刑事訴訟法第159條之2所謂被告以外之人前後陳述不符，
    係指該陳述之主要待證事實部分，自身前後之陳述有所矛盾
    不符，導致應為相左之認定，此並包括先前之陳述詳盡，於
    後簡略，甚至改稱忘記、不知道或有正當理由而拒絕陳述（
    如經許可之拒絕證言）等實質內容已有不符者在內，並應就
    前後階段之陳述進行整體判斷，以決定其間是否具有實質性
    差異，惟無須針對全部陳述作比較，陳述之一部分有不符，
    亦屬之。又證明犯罪事實之存否所必要，即使用證據之必要
    性，係指因無法再從同陳述者取得證言，而有利用原陳述之
    必要性，只要認為該陳述是屬於與犯罪事實存否相關之事實
    ，並為證明該事實在實質上之必要性即可。至於所謂具有可
    信之特別情況，則係指依陳述時之外部客觀情況而言，足以
    令人相信該陳述是虛偽之危險性不高，必須綜合該陳述是否
    未受到外力影響、陳述人之觀察、記憶、表達是否正確及有
    無偽證之各項因素，而為判斷。
㈡、證人即少年丁○○於警詢時證述被告丙○○與甲○○為二人
    一組共同販賣毒品，本件係伊與丙○○議價後，由甲○○交
    付毒品等語明確，惟其於本院110年3月31日到庭作證時，對
    於交易細節則多以「忘記了」搪塞（見本院卷第197至207頁
    ），顯有避重就輕、迴護被告之情。本院審酌證人丁○○警
    詢時就其毒品來源，即有關其如何與被告丙○○聯繫議定毒
    品交易條件、如核與被告甲○○聯繫交易時、地等事實所為
    之陳述，係在本案為警查獲不久進行詢問，距離案發時間較
    近，記憶較為清晰，復與證人丁○○其行動電話內留存之微
    信對話記錄相佐一致，且被告甲○○當時並未在場，供述自
    較坦然；此較諸於法院作證時因被告甲○○同時在場，或有
    來自被告甲○○在場之壓力有以致之；證人丁○○於警詢後
    簽名確認筆錄記載內容無訛，且無證據證明證其於警詢過程
    中係遭受強暴、脅迫、利誘、詐欺等外力干擾情形，足認其
    於警詢時之陳述，具有可信之特別情況；再細觀該證人丁○○前後陳述不符之部分，係本院認定被告甲○○共同毒品咖
    啡包犯行所必要使用之證據，故證人丁○○於警詢時之陳述
    ，依刑事訴訟法第159條之2規定，有證據能力。
㈢、至被告丙○○及其辯護人並未爭執證人丁○○於警詢時關於
    被告丙○○共同販賣毒品所為陳述之證據能力，故證人丁○○於警詢時關於被告丙○○共同販賣毒品之陳述，就被告丙○○部分，依刑事訴訟法第159條之5規定，同具有證據能力
    。
三、其餘傳聞證據（包括被告丙○○、甲○○就彼此犯行而言，
    互為證人），檢察官、被告丙○○、甲○○及其等之辯護人
    於本院審判程序時均表示無意見，同意有證據能力（見本院
    卷第82頁），且於本院言詞辯論終結前，均未聲明異議，本
    院認該具有傳聞證據性質之證據，並無任何違法取證或其他
    不適當情形，且與本案相關之待證事實具有關聯性，以之作
    為證據使用係屬適當，自均得採為認定被告2人犯罪事實之
    證據。
四、本判決所引用之非供述證據，核與本案待證事實均有關聯，
    且無證據可認係實施刑事訴訟程序之公務員違背法定程序所
    取得，且檢察官、被告陳廷堂、莊明峰及其等之辯護人均不
    爭執各該證據之證據能力，是依刑事訴訟法第158條之4之反
    面解釋，自有證據能力。
貳、實體部分
一、認定犯罪事實所憑證據及理由
㈠、上揭事實，業據被告丙○○、甲○○於警詢、偵查及本院審
    理中均坦承不諱，並互稽相合，核與渠互為證人時所為證述
    及證人即少年丁○○於警詢、偵查及本院審理中之證述情節
    相符（見警一卷第7至20、45至50、61至69、他字卷第12頁
    、偵一卷第14至15、53至54頁、偵二卷第17頁、本院卷第19
    7至207頁），另有少年丁○○被查獲時之現場蒐證照片2張
    及停放機車位置照片2張、少年丁○○與被告2人間之微信對
    話紀錄截圖及譯文、指認犯罪嫌疑人紀錄表、內政部警政署
    刑事警察局108年7月18日刑鑑字第1080064403號鑑定書（待
    證少年丁○○遭扣案之咖啡包含有第三、四級毒品成分）、
    本院108年度聲搜字第508號搜索票、高雄市政府警察局左營
    分局108年8月29日搜索扣押筆錄、扣押物品目錄表、車輛詳
    細資料報表、丙○○手機畫面翻拍照片4張、甲○○手機畫
    面翻拍照片6張等附卷可憑（見警一卷第21至40、71至73頁
    、警二卷第10至14頁、警三卷第5至8頁），復有如附表所示
    物品扣案可資佐證。又扣案之咖啡包35包，係少年丁○○向
    被告二人所購得50包咖啡包中之一部，此據少年丁○○警訊
    中供明在卷（見警一卷第65頁），鑑驗時依外包裝分類為A
    類（A1-A30）及B類（B1-B5），其中A類驗前總淨重296.21
    公克、B類驗前總淨重46.87公克；而A、B兩類所含三、四級
    毒品純度均微量（即未達1%），故鑑驗時無法精算其總純質
    淨重，有前揭鑑定書在卷可按（見警一卷第57-58頁），經
    估算本件販賣標的之毒品咖啡包50包其所含第三、四級毒品
    成分，其純質淨重應未逾修正前毒品危害防制條例第5條、
    第6條所規定之逾量持有毒品標準20公克（計算式：〈296.
    21+46.87〉÷35包×50包×0.01≒4.90公克），同堪認定。
    是被告2人上開任意性自白確與事實相符，均堪採信。至於
    被告丙○○、甲○○2人就若干細節，諸如有無先至臺灣高
    雄少年及家事法院（下稱：高雄少家法院）後方公園向上游
    拿貨、犯罪所得如何分配部分，彼此相互推諉卸責，惟被告
    丙○○既自白確有與少年丁○○議定交易毒品之數量及價格
    ；被告甲○○亦自白出面交付毒品咖啡包及收取價金之行為
    ，且被告2人復均坦認知悉所交易之咖啡包含有毒品成分等
    事實，則被告2人既協力分擔販毒行為，而完成毒品交易，
    且其等各自所為亦均合致販賣毒品罪之構成要件該當，被告
    二人共同販賣毒品犯行即堪認定。被告甲○○之辯護人稱被
    告甲○○僅構成幫助販賣毒品云云，顯不足採。
㈡、按販賣毒品既係違法重罪行為，當非可公然為之，而每次買
    賣之價量，可能隨時依交易雙方關係深淺、資力、需求量及
    對行情之認知、來源是否充裕、查緝是否嚴謹、購買者被查
    獲時供出來源之風險評估等情形，而異其價格高低，非可一
    概而論，除被告坦承犯行或價量俱臻明確外，難察得實情。
    況依一般民眾普遍認知，毒品價格非低、取得不易，且毒品
    之非法交易，向為政府查禁森嚴且重罰不貸，依照常理，苟
    無利可圖，應無甘冒被查緝法辦重刑之危險，平白進行交易
    之可能，是以有償販賣毒品者，除非另有反證，證明其出於
    非營利之意思而為，尚難因無法查悉其買進、賣出之差價，
    而推諉無營利之意思（最高法院100年度台上字第5078號判
    決參照）。參諸被告2人與少年丁○○間，並非至親，倘非
    有利可圖，應無甘冒被查獲重刑而平白攜帶毒品往返送交丁○○，而自曝於險之理，從而，被告丙○○、甲○○販賣毒
    品咖啡包確有從中賺取利潤以營利之意圖，亦堪肯認。
㈢、綜上，本件事證明確，被告2人上揭販賣第三、四級毒品犯
    行，均堪認定，應予依法論科。
二、論罪科刑
㈠、新舊法比較：
    按行為後法律有變更者，適用行為時之法律；但行為後之法
    律有利於行為人者，適用最有利於行為人之法律，刑法第2
    條第1項定有明文。查被告為本案行為後，毒品危害防制條
    例第4條第3項、第4項、第9條、第17條第2項業於109年1月
    15日修正公布，並於同年7月15日施行生效，而：
  ⒈修正前毒品危害防制條例第4條第3項、第4項原規定：「（
    第3項）製造、運輸、販賣第三級毒品者，處七年以上有期
    徒刑，得併科新臺幣七百萬元以下罰金。（第4項）製造、
    運輸、販賣第四級毒品者，處五年以上十二年以下有期徒刑
    ，得併科新臺幣三百萬元以下罰金」，修正後則規定：「（
    第3項）製造、運輸、販賣第三級毒品者，處七年以上有期
    徒刑，得併科新臺幣一千萬元以下罰金。（第4項）製造、
    運輸、販賣第四級毒品者，處五年以上十二年以下有期徒刑
    ，得併科新臺幣五百萬元以下罰金」，是修正後毒品危害防
    制條例第4條第3項、第4項均將法定刑予以提高，非有利於
    被告。
  ⒉修正前毒品危害防制條例第9條第1項原規定：「成年人對未
    成年人犯前三條之罪者（即同條例第6至之強脅或引誘他人
    施用毒品、轉讓毒品），依各該條項規定加重其刑至二分之
    一」，修正後則規定：「成年人對未成年人販賣毒品或犯前
    三條之罪者，依各該條項規定加重其刑至二分之一」，是修
    正後毒品危害防制條例第9條第1項將成年人對未成年人販賣
    毒品增列為加重事由，顯非有利於被告之修正。又同條例於
    本次修正時，另於該條例第9條第3項增訂：「犯前五條之罪
    而混合二種以上之毒品者，適用其中最高級別毒品之法定刑
    ，並加重其刑至二分之一」之加重事由，同非有利於被告之
    修正。
  ⒊修正前毒品危害防制條例第17條第2項原規定：「犯第四條
    至第八條之罪於偵查及審判中均自白者，減輕其刑」，而修
    正後規定：「犯第四條至第八條之罪於偵查及歷次審判中均
    自白者，減輕其刑」，是修正後毒品危害防制條例第17條第
    2項限縮減刑要件為「歷次審判中均自白」者方得減輕其刑
    ，非有利於被告之修正。
  ⒋從而，本件經綜合比較上開條文修正前、後規定之結果，修
    正後之規定均非有利於被告，是自應依刑法第2條第1項前段
    之規定，適用被告行為時即修正前之毒品危害防制條例之規
    定論處。
㈡、論罪：
  ⒈按硝甲西泮（Nimetazepam，俗稱「紅豆」）、4-甲基甲基
    卡西酮（4-Methylmethcathinone，俗稱「喵喵」）均係毒
    品危害防制條例所定管制之第三級毒品；硝西泮（Nitrazep
    am，俗稱「耐妥眠」）則係毒品危害防制條例所管制之第四
    級毒品，均不得非法販賣。核被告丙○○、甲○○所為，均
    係犯修正前毒品危害防制條例第4條第3項、第4項之販賣第
    三級毒品、販賣第四級毒品罪。被告丙○○、甲○○就本案
    販賣第三、四級毒品犯行，具犯意聯絡及行為分擔，應論以
    共同正犯。被告2人販賣毒品前持有第三、四級毒品之行為
    ，因前開第三、四級毒品純質淨重未逾修正前毒品危害防制
    條例第5條、第6條所規定之20公克，前已認定說明如上，自
    無「非法持有第三、四級毒品之低度行為為販賣之高度行為
    所吸收，不另論罪」之問題，附予敘明。
  ⒉被告2人以同一販賣行為同時販賣含有第三級毒品及第四級
    毒品成分之咖啡包，係以一行為觸犯數罪名，為想像競合犯
    ，均應依刑法第55條規定，從一重之販賣第三級毒品罪處斷
    。
  ⒊被告2人於本案犯行之時，為已滿20歲之成年人，且其本案
    販賣毒品之對象丁○○固為少年，但被告2人均否認知悉丁○○是未滿18歲之少年；復就販賣毒品而言，販毒者與購毒
    者係對向犯結構，販毒者並非對於購毒者犯罪，是本件被告
    2人固然販賣毒品予少年丁○○，亦非該當於兒童及少年福
    利與權益保障法第112條第1項之成年人教唆、幫助、利用兒
    童或少年犯罪，或故意對該兒童或少年犯罪之要件；況被告
    2人行為時，修正後之毒品危害防制條例第9條第1項規定既
    未生效，亦不利被告2人，業如前述，即無從援引該規定加
    重其刑。公訴意旨認被告2人本件販賣毒品犯行應依上開規
    定加重其刑，容有誤會。
㈢、刑之加重、減輕事由：
  ⒈累犯部分之說明：
    被告丙○○前因公共危險案件，經本院以107年度軍交簡字
    第1號判處有期徒刑2月確定，於107年9月10日易科罰金執行
    完畢等情，有臺灣高等法院被告前案紀錄表附卷足憑，其於
    有期徒刑執行完畢後5年內，故意再犯本件有期徒刑以上之
    販賣第三級毒品罪，依刑法第47條第1項之規定，為累犯。
    至於依大法官釋字第775號解釋意旨，係認在法院認為個案
    應量處最低法定刑，又無法適用刑法第59條酌量減輕其刑規
    定之情形，始應依該解釋意旨裁量不予加重最低本刑，並宣
    告最低法定刑，而本件被告所犯之罪，並無上開解釋所指例
    外情事，爰依上揭規定加重其刑。
  ⒉毒品危害防制條例第17條第2項適用部分：
    按犯毒品危害防制條例第4條至第8條之罪於偵查及審判中均
    自白者，減輕其刑，同條例第17條第2項定有明文。查被告2
    人就上開販賣毒品犯行，於偵查及本院審理中均自白不諱，
    業如前述，爰均依毒品危害防制條例第17條第2項之規定減
    輕其刑。
  ⒊毒品危害防制條例第17條第1項適用部分：
    按毒品危害防制條例第17條第1項規定：犯第4條至第8條、
    第10條或第11條之罪，供出毒品來源，因而查獲其他正犯或
    共犯者，減輕或免除其刑，旨在鼓勵被告供出其所涉案件查
    獲毒品之來源，以擴大落實毒品之追查，俾有效斷絕毒品之
    供給，以杜絕毒品泛濫。故所指「供出來源」，舉凡提供該
    毒品流通過程中，供給毒品嫌犯之具體資訊，而有助於毒品
    查緝，遏止毒品氾濫者，應皆屬之。至所謂「因而查獲其他
    正犯與共犯」，則指有偵查犯罪職權之公務員依被告所提供
    毒品來源之具體相關資料，而查獲在該毒品流通過程中供給
    毒品之直接或間接前手而言，例如販賣或轉讓毒品予被告，
    或與被告共犯本案之正犯及共犯（教唆犯、幫助犯）皆屬之
    。查被告丙○○於108年8月30日警詢時率先供出共犯甲○○
    ，而認被告丙○○有毒品危害防制條例第17條第1項之適用
    乙節，有上開警詢筆錄及高雄市政府警察局左營分局108年
    12月26日高市警左分偵字第10873700300號函在卷可佐（見
    警二卷第4至9頁、本院卷第137至138頁），且依卷內證據，
    本案於被告丙○○供出共犯甲○○前，員警顯無從依證人即
    少年丁○○之供述或其微信對話記錄等證據，即得查知本件
    出面交易毒品犯嫌身分；復佐以被告甲○○既自白其確有先
    前往高雄少家法院後方公園取得毒品貨源後持送系爭毒品往
    返交易之事實及本件亦無其他反證足以推翻被告丙○○所供
    系爭毒品咖啡包源自被告甲○○之事實，綜合以上論述，被
    告丙○○供出持有毒品來源之共犯甲○○，應該符合毒品危
    害防制條例第17條第1項減輕其刑規定。又本院考量被告之
    犯罪情節（詳以下審酌欄）不宜免除其刑，爰依毒品危害防
    制條例第17條第1項規定減輕其刑（同時有免除其刑之規定
    ，得減輕其刑至三分之二）。
  ⒋刑法第59條適用與否之說明：
    按犯罪之情狀顯可憫恕，認科以最低度刑仍嫌過重者，得酌
    量減輕其刑，刑法第59條固定有明文，該條之酌量減輕其刑
    ，必於犯罪之情狀，在客觀上足以引起一般同情，認為即予
    宣告法定低度刑期，猶嫌過重者，或因立法至嚴，確有情輕
    法重之情形，始有其適用。而該法條立法理由，亦以酌量犯
    人之心術與犯罪事實，情可矜憫為原則；至被告是否因一時
    失慮致罹章典，事後是否坦認犯行或犯罪危害程度等情，涉
    及被告品行、智識程度、犯罪動機、犯罪後態度及犯罪所生
    損害等因素，均屬刑法第57條各款量刑因子，僅可依罪責原
    則、比例原則在法定刑範圍內予以審酌，非可援為同法第59
    條酌減其刑之依據。查被告2人本件所犯共同販賣毒品之動
    機意在謀求不法利益、且數量、價額均非微量小額，犯罪情
    節非輕，況因毒品殘害國民身體健康、危害社會治安甚鉅，
    向為政府嚴厲查禁，被告2人無視政府杜絕毒品禁令，仍意
    圖營利而販賣毒品咖啡包予他人，毒害他人身心，衡其等犯
    罪情節，客觀上毫無犯罪情狀顯可憫恕之情形；再者，販賣
    第三級毒品罪之最輕本刑為7年以上有期徒刑，固屬重刑，
    惟被告2人本件販毒犯行，既分經依法減輕其刑或遞減輕之
    後，衡諸比例原則，難認即使科以該減輕後之最低度刑仍嫌
    過重，而有情輕法重，客觀上足以引起一般人同情之情事，
    無刑法第59條所規定縱處以本罪減輕後最低法定刑度，仍有
    過苛之虞，尚符合罪刑相當原則，自無情堪憫恕得酌減其刑
    之適用。故本院認就被告2人本案所犯販賣第三級毒品罪，
    尚無從再依上開刑法第59條之規定酌減其刑之必要，其等辯
    護人主張有此條規定適用，尚非可採，併此敘明。
  ⒌被告丙○○有前開刑法第47條第1項累犯加重、毒品危害防
    制條例第17條第1項、第2項之減輕其刑事由，應依刑法第70
    條、第71條第1項、第2項規定先加後後遞減之。
㈣、爰審酌被告2人不思守法自制，循正當途徑獲取所需，為獲
    取不法利益，鋌而走險共同販賣毒品咖啡包以牟利，實應予
    非難；衡以被告2人本件販賣之毒品咖啡包混合第三、四級
    毒品成分，毒害程度較諸單一毒品尤烈、其數量達50包、價
    金達12,500元，犯罪情節並非輕微；兼衡被告2人雖自始坦
    承販賣毒品犯行，但就販毒所得之分取仍相互推諉塞責之犯
    後態度，並考量被告2人在本案之犯罪參與分工情節相當（
    被告丙○○與買方聯繫、被告甲○○出面交付毒品）；復衡
    以被告丙○○高職畢業、未婚、目前從事冷作員，月收入約
    30,000元，其祖母罹有失智症；被告甲○○高職畢業、未婚
    、目前從事鐵工，月收入約36,000元等智識程度、家庭生活
    及經濟狀況等一切情狀，分別量處如主文所示之刑。
㈤、至辯護人於本院審理時表示被告甲○○並無前科，且目前有
    正當職業，請求予以緩刑宣告等語。惟被告甲○○本件經依
    毒品危害防制條例第17條第2項規定減輕其刑後，其最輕本
    刑既為有期徒刑3年6月，自不符合刑法第74條緩刑之要件，
    附予敘明。
三、沒收
㈠、犯罪所用之物
    按犯第4條至第9條、第12條、第13條或第14條第1項、第2項
    之罪者，其供犯罪所用之物，不問屬於犯罪行為人與否，均
    沒收之，毒品危害防制條例第19條第1項定有明文。次按刑
    法上責任共同原則，係指共同實行犯罪行為之人，在合同意
    思範圍以內，各自分擔犯罪行為之一部，相互利用他人之行
    為，以達其共同犯罪之目的者，即應對於全部所發生之結果
    共同負責。亦即責任共同原則僅在處理共同犯罪參與關係中
    責任之認定，與犯罪工具物之沒收重在犯罪預防並遏止犯罪
    ，以及犯罪所得之沒收旨在澈底剝奪犯罪利得以根絕犯罪誘
    因，係屬兩事。又沒收固為刑罰與保安處分以外之獨立法律
    效果，但沒收人民財產使之歸屬國庫，係對憲法所保障人民
    財產基本權之限制，性質上為國家對人民之刑事處分，對人
    民基本權之干預程度，並不亞於刑罰，原則上仍應恪遵罪責
    原則，並應權衡審酌比例原則，尤以沒收之結果，與有關共
    同正犯所應受之非難相較，自不能過當。從而，共同正犯間
    關於犯罪所得、犯罪工具物應如何沒收，仍須本於罪責原則
    ，並非一律須負連帶責任；況且應沒收物已扣案者，本無重
    複沒收之疑慮，更無對各共同正犯諭知連帶沒收或重複諭知
    之必要，否則即科以超過其罪責之不利責任。因之，往昔採
    連帶沒收共同正犯犯罪所得，及就共同正犯間犯罪工具物必
    須重複諭知之相關見解，自不再援用，就共同正犯間之犯罪
    所得應就各人實際分受所得部分而為沒收及追徵；而犯罪工
    具物須屬被告所有，或被告有事實上之處分權者，始得在該
    被告罪刑項下併予諭知沒收。至於非所有權人，又無共同處
    分權之共同正犯，自無庸在其罪刑項下諭知沒收或連帶沒收
    及追徵（最高法院108年台上字第1001號判決意旨參照）。
    經查：
  ⒈如附表編號1所示行動電話1支（含0000000000號SIM卡1張）
    ，為被告丙○○所有供聯繫本件販賣毒品所用之工具，是應
    依毒品危害防制條例第19條第1項規定，於被告丙○○所犯
    販賣第三級毒品罪主文欄中，宣告沒收。
  ⒉未扣案之不詳門號iPhone行動電話1支（含SIM卡1張），為
    被告甲○○本件販賣第三、四級毒品罪所用，此經被告甲○○供陳明確（見本院卷第258至259頁），雖未扣案，然既為
    被告甲○○供本件販賣毒品所用之物，仍應依毒品危害防制
    條例第19條第1項規定，於被告甲○○所犯販賣第三級毒品
    罪主文欄中，宣告沒收。
㈡、犯罪所得
    復按犯罪所得，屬於犯罪行為人者，沒收之，刑法第38條之
    1第1項前段定有明文。又販賣毒品所得金錢無論已否扣案、
    成本若干或利潤多少，均應全部諭知沒收（最高法院65年度
    第5次刑庭庭推總會議決議意旨參照）。另按共同正犯因相
    互間利用他人之行為，以遂行其犯意之實現，本於責任共同
    之原則，有關沒收部分，對於共犯間供犯罪所用之物，自均
    應為沒收之諭知。然共同犯罪行為人之組織分工及不法所得
    ，未必相同，彼此間犯罪所得之分配懸殊，其分配較少甚或
    未受分配之人，如仍應就全部犯罪所得負連帶沒收之責，超
    過其個人所得之剝奪，無異代替其他犯罪參與者承擔刑罰，
    顯失公平，故最高法院就共同正犯犯罪所得之沒收或抵償，
    已不再援用向來所採之共犯連帶說，改採應就各人分得之數
    為沒收之見解。再按若共同正犯對於犯罪所得享有共同處分
    權限時，僅因彼此間尚未分配或分配狀況未臻具體、明確，
    參照民法第271條「數人負同一債務，而其給付可分者，除
    法律另有規定或契約另有訂定外，應各平均分擔之」，民事
    訴訟法第85條第1項前段「共同訴訟人，按其人數，平均分
    擔訴訟費用」等規定之法理，應平均分擔。查被告丙○○與
    甲○○共同販賣第三級毒品予少年丁○○，販賣所得為12,5
    00元一節，業如前述，然渠等就該12,500元之歸屬，則均供
    稱沒有拿到等語歷歷（見本院卷第243、264頁），而遍覽全
    卷，就該所得之分配狀況實未能認定明確，難以區別被告丙○○、甲○○各自分受之數，爰依上開意旨，自應由被告丙○○與甲○○就此部分犯罪所得平均分擔，即認此部分被告
    丙○○與甲○○之犯罪所得各為6,250元，而此部份犯罪所
    得雖未扣案，仍應依刑法第38條之1第1項前段、第3項規定
    ，於被告丙○○與甲○○上開販賣毒品罪刑項下分別宣告沒
    收，並於全部或一部不能沒收或不宜執行沒收時，追徵其價
    額。
㈢、至扣案如附表編號2、3所示之物，卷內並無確實之客觀證據
    ，證明與本案犯行具有關連性，爰不予宣告沒收，併此指明
    。
據上論斷，應依刑事訴訟法第299條第1項前段，判決如主文。
本案經檢察官戊○○提起公訴，檢察官乙○○到庭執行職務。
中    華    民    國   110    年    5     月    12    日
                  刑事第六庭  審判長法  官  陳億芳
                                    法  官  許瑜容
                                    法  官  朱盈吉
 以上正本證明與原本無異。
如不服本判決應於收受送達後20日內向本院提出上訴書狀，並應
敘述具體理由；如未敘述上訴理由者，應於上訴期間屆滿後20日
內向本院補提理由書（均須按他造當事人之人數附繕本）「切勿
逕送上級法院」。
中    華    民    國   110    年    5     月    12    日
                                    書記官  董明惠
附錄本判決論罪科刑法條：
修正前毒品危害防制條例第4 條
製造、運輸、販賣第一級毒品者，處死刑或無期徒刑；處無期徒
刑者，得併科新臺幣二千萬元以下罰金。
製造、運輸、販賣第二級毒品者，處無期徒刑或七年以上有期徒
刑，得併科新臺幣一千萬元以下罰金。
製造、運輸、販賣第三級毒品者，處七年以上有期徒刑，得併科
新臺幣七百萬元以下罰金。
製造、運輸、販賣第四級毒品者，處五年以上十二年以下有期徒
刑，得併科新臺幣三百萬元以下罰金。
製造、運輸、販賣專供製造或施用毒品之器具者，處一年以上七
年以下有期徒刑，得併科新臺幣一百萬元以下罰金。
前五項之未遂犯罰之。
附表：
┌──┬─────────┬────────────────┐
│編號│扣押物名稱及數量  │            備     註           │
├──┼─────────┼────────────────┤
│1   │iPhone行動電話1 支│①含0000000000門號SIM卡1張。    │
│    │                  │②被告丙○○所有，供本案販賣毒品│
│    │                  │  所用之物                      │
├──┼─────────┼────────────────┤
│2   │K 盤1 個          │與本案無關                      │
├──┼─────────┼────────────────┤
│3   │電子磅秤1 台      │與本案無關                      │
└──┴─────────┴────────────────┘